【裁判字號】    97,家訴,124
【裁判日期】    980408
【裁判案由】    償還夫妻代償債務
【裁判全文】
臺灣臺南地方法院民事判決             97年度家訴字第124號
原      告  甲○○
被      告  乙○○
訴訟代理人  蔡文彬律師
上列當事人間請求償還夫妻代償債務事件，經本院於民國98年3
月18日言詞辯論終結，判決如下：
    主      文
被告應給付原告新台幣壹拾玖萬貳仟柒佰貳拾玖元，及自民國九
十六年十二月二十六日起至清償日止，按週年利率百分之五計算
之利息。
被告應給付原告新台幣貳拾萬肆仟壹佰陸拾玖元，及自民國九十
七年十月一日起至清償日止，按週年利率百分之五計算之利息。
原告其餘之訴駁回。
訴訟費用新台幣伍仟陸佰貳拾元由被告負擔十分之七即新台幣
仟玖佰拾肆元，餘新台幣壹仟陸佰捌拾陸元由原告負擔。
本判決第一項得假執行；但被告如於執行標的物拍定、變賣或物
之交付前以新台幣壹拾玖萬貳仟柒佰貳拾玖元為原告預供擔保，
得免為假執行。
本判決第二項得假執行；但被告如於執行標的物拍定、變賣或物
之交付前以新台幣貳拾萬肆仟壹佰陸拾玖元為原告預供擔保，得
免為假執行。
    事實及理由
一、原告主張：
  （一）原告代償被告之出租房屋所應償付之新台幣（下同）6
        萬元服務費（佣金）部分：
     1、被告於民國93年5月3日透過仲介商之介紹，與承租之台
        灣康寧顯示玻璃股份有限公司南科分公司（下稱康寧公
        司）簽訂房屋租賃契約，後並開始收受租金，一個多月
        後，仲介商前來要求收取佣金時，由原告開立6萬元支
        票代為償付，惟事後迄今，被告卻不曾償還予原告。
     2、被告透過仲介商而與承租之康寧公司所簽訂租約上之用
        印，為被告本人之印鑑，租金收入亦均匯入其遠東商業
        銀行（下稱遠東銀行）帳戶，受益人即為被告本人，仲
        介商談妥之6萬元佣金本即為其應付之報酬，況且被告
        之遠東銀行帳戶存摺內有其於93年7月22日領取現金140
        00元記錄及其本人筆跡，可證明被告知曉承租之康寧公
        司已將押金及93年6、7月租金分別於93年5月21日匯入
        119990元（係扣除10元匯款手續費之二個月房租金額之
        押金），93年5月31日匯入6萬元，93年7月6日再匯入48
        000元（應係預扣前二個月房租所得稅共12000元）進其
        遠東銀行個人帳戶，被告本人原即為該項租金收入之實
        際受益人，如何推說「…房屋出租係由原告自覓仲介而
        非被告與仲介公司洽談，原告亦無承諾給付仲介6萬元
        佣金」等籍口？
     3、被告後又推說該4筆款項係包含於93年9月8日由原告私
        自提領之108萬元內，進而指稱租金乃為原告所收取云
        云，實荒謬無理之詞，若被告當時未知情且同意而將其
        帳戶之印鑑或取款密碼等交付原告以簽寫取款單，原告
        如何能「私自」提領被告帳戶內現金呢？被告為房屋之
        所有權人，亦為租金收入之受益人，仲介商服務費（佣
        金）6萬元本即應為其所負擔之債務，原告以自己財產
        代其清償，自得依據民法第1023條請求被告償還，亦與
        後來領取其遠東銀行帳戶資金無關。
     4、又原告與生活佳公司之開始接觸洽談及至簽訂租約和後
        來之黃姓小姐於93年6月24日前來收取佣金6萬元支票，
        被告自始至終均在場且決定同意，否則與康寧公司之租
        約如何能有被告之用印而生效。被告雖辯稱因原告曾於
        93年9月8日提領其遠東銀行帳戶之108萬元存款，即對
        原告有108萬元債權，惟被告早在95年度上字第78號上
        訴理由狀第6頁承認原告「…曾在上訴人（即本案被告
        ）遠東銀行帳戶提領108萬元存入中國信託銀行，上訴
        人自有金錢計有233萬元」，今卻在2年多後之本案翻異
        其詞，即證被告所言皆非事實。
     5、又被告指摘原告領取其租金收入之所得稅退稅款云云，
        亦為與本案無關之轉移焦點飾詞。93年度綜合所得稅兩
        造合併申報之退稅款部分，經國稅局調得之「綜合所得
        稅核定通知書」所載，實為63359元，確為原告當時依
        法申報且領取，惟94年度部分，原告卻為國稅局所核定
        而將退稅款41527元繳回，95年度部分，反係被告自行
        申報且領取該年度退稅款46414元，足證被告所稱之「
        …每年扣繳金額72000元，均由原告申報退稅領取…」
        云云，委無可採。
  （二）原告代償被告之56552元信用卡債部分：
     1、被告於93年8月底以現金不足為由，要求原告代為償付
        其於台新商業銀行（下稱台新銀行）之信用卡債，並經
        原告之台新銀行00000000000000帳號於93年10月13日代
        被告償還56552元，惟事後迄今被告不曾返還予原告。
     2、被告謊稱係原告「自行」至台新銀行辦理，同意以原告
        之台新銀行帳戶存款自動扣繳被告之93年9月份信用卡
        款，實乃其一派胡言之推辭。原告當時是在相信被告所
        稱其於屆時在台新銀行帳戶內已無足夠存款去支付將在
        93年10月中旬（當時兩造已移居澳洲）到期之被告信用
        卡債款，原告才同意與被告偕同前往台新銀永福分行，
        辦理同意代償被告93年9月以後之信用卡債款等手續，
        何來原告「自行」前往之說？且由卷內台新銀行97年7
        月29日函文，該「代理付款授權書」乃於93年8月29日
        為被告所親自申請，而原告亦在場並用印為證。況原告
        當時所簽之代償同意書乃指93年9月份「以後」，而非
        被告所曲解之九月份「而已」
     3、況且兩造移居澳洲三個月，被告即攜子捲款離家匿居，
        原告終在不堪忍受精神與財產等重大損失，而於94年4
        月返台後，以被告惡意遺棄原告而向鈞院起訴請求離婚
        （94年度婚字第320號）和返還借款（94年度訴字第717
        號）訴訟。嗣被告於一審均相繼敗訴而於95年上訴二審
        ，當時原告亦向鈞院再起訴請求剩餘財產分配，而被併
        入台灣高等法院台南分院離婚之訴二審審理時，方在高
        院向中信銀函查被告之帳戶明細後，查知被告曾分別於
        93年9月20日匯出澳幣15125.66元（約合新台幣43萬元
        ）入其父之外幣帳戶，及94年5月3日匯出台幣146000元
        入其姊夫之彰化銀行帳戶等明顯脫產行為，因而為高院
        95年度家上字第3號判決書中列為被告之婚後財產，顯
        見被告當時一再欺騙原告，原告自得依民法第1023條請
        求被告償還原告所代償之56552元信用卡債款。
     4、被告辯稱其刷卡消費之其中一筆44700元係被告購買三
        人前往澳洲之機票，惟原告本人之刷卡消費中亦包括百
        樂旅行社之機票款25200元，即證被告所言亦非屬實。
     5、原告之台新銀行帳戶在93年8月13日以前大部分是借予
        被告用以作上市、上櫃股票抽籤之用，因而被告在抽完
        籤後即會將股款領走，如91年4月3日領走11600元、同
        年4月26日領走133000元，同年12月27日領走82000元，
        最後一次於93年8月13日領走7萬元。
     6、93年9月8日，因兩造即將移居澳洲，乃一起至遠東銀行
        提領被告帳戶內之108萬元，及至台北富邦銀行提領原
        告帳戶585000元，合計提領0000000元後，於同日將其
        中之134萬元存入被告之中國信託商業銀行西台南分行
        （下稱中信銀行）帳戶，以供當天及同年9月10日兩天
        轉換澳幣而存入被告之同一分行外幣帳戶，剩餘之3250
        00元則以其中之15萬元存入原告第一銀行支票帳戶（帳
        號：00000000000），以供兌付同年9月30日將到期之小
        哈波兒童美語加盟金尾款，其中之10萬元由被告填寫存
        款單後存入原告之上述台新銀行帳戶，用以支付當時原
        告本身所刷及代償被告系爭之56552元信用卡債款；另6
        萬元則交付被告之母，以託其代繳同年9月15日清晨全
        家搭機赴澳後尚需支付之家用品海運運費及被告名下民
        生路房產之管理費、房屋稅等雜支（當時原告根本不知
        被告在其中信銀行帳戶尚留藏有15萬餘元台幣存款），
        因而被告之母亦於同年9月15日將該6萬元暫存入被告該
        中信銀行帳戶；剩餘之15000元則留供赴澳前一週之家
        用雜支等。
     7、93年9月8日所存入原告台新銀行帳戶之10萬元，為何為
        原告所有？則需從頭說起：
      (1)原告於91年7月初因補習班載送兒童所需，而將婚前於
        86年5月在台北原購有之5人座小客車以183000元出售而
        改以59萬元左右另購7人座廂型車。被告當時聲稱願自
        其父調支不足之40萬元，因而原告於一年多後在所經營
        之補習班加盟金不足之下，忍痛於92年8月13日，即SAR
        S風暴才過3個月餘，以610萬元之低價再出售原有之婚
        前財產即台北市○○路房屋。除了清償兩造於被告在90
        年6月購下台南民生路富立D.C.新屋而於同年8月24日共
        同向遠東銀行借款200萬元之餘款187萬餘元之外，並在
        同年10月17日收到售屋尾款299萬餘元後，隨於90年10
        月23日匯120萬元入被告之中信銀行西台南分行帳戶，
        以供其清償過去一再聲稱曾向其父母各調借40萬及60萬
        元以協助補習班之換購廂型車及更址、裝潢及加盟金等
        之需，以及被告於86、87年婚前所自付之中興人壽保險
        費和會款等約20萬元清償之用。
      (2)後原告又於同年11月1日至同年12月24日間，再以前述
        之售屋尾款代償被告於同年10月31日與富立建設再簽約
        增購之兩個停車位價金共78萬元，此筆代償款連同前述
        原告所清償之兩造共同向遠東銀行借貸餘額187萬餘元
        及被告向原告已故母親借貸之100萬元，已三審定讞判
        決被告需給付原告及已故母親之承受繼承人吳怡明等共
        268萬餘元及利息和訴訟費用，迄今已達320萬餘元。
      (3)另被告前於90年6月9日簽約所購下之南市○○路富立D.
        C.新屋，而由承貸之遠東銀行於同年9月19日撥入被告
        帳戶之370萬元貸款之利息計算方式，曾於91年11月14
        日更改為指數型房貸，復又於92年11月14日再改為抵利
        型房貸，因而原告曾將婚前財產售屋尾款中之161萬元
        於92年12月8日匯入被告之遠東銀行帳戶以減少房貸支
        出，後因友人建議購買聯電等股票而於93年l月30日轉
        出其中之0000000元入原告之台北富邦銀行帳戶，用以
        支付交割款，故相差之425000元即用以返還91年4月17
        日，原告因胞弟建議購買友達之股票而向被告調支之
        316000元，多餘之109000元則反借予被告。
      (4)原告另於被告在93年2月初攜子赴澳渡假3週歸來後，於
        同年2月23日再向被告調支30萬元用以支付耀文電子之
        股票交割款，故反積欠被告191000元，然同年5月24日
        即應被告要求而以20萬元返還被告，其亦隨於同日將該
        款存入其台新銀行帳戶。
      (5)嗣被告攜子赴澳渡假3週歸來後，即建議全家移居澳洲
        ，原告當時聽其言而兩造開始計劃變賣部分在台資產，
        後來分別：
        原告於同年4月初將名下補習班以80萬元讓渡予第三
          人李麗真。該款除了支付全家及已故母親於同年6月
          12日至16日赴印尼旅費約5萬元，同年6月30日代償系
          爭被告應自行負擔之6萬元佣金，同年7月22日原告赴
          美國紐約探視胞兄及回程經日本東京訪友共3週之機
          票、旅費約7萬元，及同年8月間支付被告所購將帶往
          澳洲之整組電腦共34000元之外，餘款即是同年9月8
          日原告自台北富邦銀行帳戶所領出之585000元。
        原告於同年7月21日在赴美前夕，將91年7月所換購之
          廂型車以35萬元售予中古車商，除了當日所收5000元
          訂金，餘345000元支票則存入被告之遠東銀行帳戶。
          原告既已於前一年之92年10月23日即匯120萬予被告
          以供其一再聲稱曾向其父調支40萬元部分購車款清償
          之用，則後來為移民赴澳而又廉售之345000元售車款
          當為原告所有，只因被告之抵利型房貸，故而暫將該
          款存入被告之遠東銀行帳戶。
        被告則於同年6月1日起出租其名下房屋予康寧公司，
          因而該公司於同年5月21日匯119990元押金，同年5月
          31日匯6萬元（同年6月份租金），同年7月6日匯4800
          0元（7月份租金扣除6、7月租賃所得稅），同年7月3
          0日匯54010元（同年8月份租金）入被告之遠東銀行
          帳戶。
        被告另將兩個停車位出售一個予第三人蔡璧如，因而
          該37萬元售款於同年9月8日匯入被告之遠東銀行帳戶
          。
      (6)故93年9月8日，自被告之遠東銀行帳戶所領出之108萬
        元，原即非全部為被告所有，被告固有押、租金收入及
        停車位出售款等，然原告亦曾存入前述之售車款345000
        元。
      (7)因而93年9月8日兩造所存入被告中信銀行帳戶共134萬
        元部分，除了108萬元來自被告之遠東銀行帳戶外，餘
        26萬元即源自同日原告自台北富邦銀行帳戶所提領之
        585000元，故原告所有之585000元除了以其中之26萬元
        連同被告遠東銀行帳戶所領出之108萬元一起存入被告
        中信銀行帳戶以兌換澳幣之外，餘325000元則如前所述
        ，故其中之10萬元即是存入原告台新銀行帳戶以支付本
        身所刷及代償被告系爭之56552元信用卡債款，當依民
        法第1023條規定請求被告返還。
  （三）原告代償之連帶保證債務部份：
     1、被告為遠東銀行房屋貸款之借款人，被告為連帶保證人
        ，惟原告並非被告之債務人，然被告自94年11月起，坐
        收每月6萬元房租迄今，卻在96年4月「返還借款」之訴
        遭二審判決敗訴後，竟拒繳其個人名下之遠東銀行房貸
        ，今還厚顏指摘原告「…仍從澳洲匯款『佯裝』欲繳交
        房貸…」云云，實顛倒是非之詞。原告是在96年6月電
        繫遠東銀行時，才驚知被告竟於96年4月初，即不再繳
        納其名下房貸，以原告仍為其連帶保證人，恐影響原告
        日後之銀行信用，原告才於96年7月6日緊急先從澳洲匯
        澳幣880元入被告之遠東銀行帳戶，以先代償其96年4月
        份所欠房貸，暫解燃眉之急，然又因國際間銀行作業錯
        誤而遲至96年7月17日才入帳且同日扣繳，原告於96年8
        月初返台後，才與遠東銀行商妥自96年8月9日起，從原
        告於當日之新設帳戶再陸續代被告扣繳償還先前所欠及
        嗣後之每月房貸。自96年7月17日至96年11月26日止，
        合計192729元，自96年12月24日至97年9月23日止，合
        計204169元，總計原告已代償被告上開房貸396898元。
        原告既因連帶保證人之身份而代被告清償債務，自得依
        民法第749條之規定請求被告償還原告所代向債權人遠
        東銀行已清償之部分房貸債務。且依民法第1023條規定
        ，兩造雖於離婚案件訴訟中，仍應請求被告償還原告所
        代償及保證債務等欠款。被告竟蓄意曲解，辯稱兩造均
        為遠東銀行之連帶債務人，而兩造並無約定內部分擔額
        ，因而房貸應平均負擔，且辯稱其已繳付貸款88萬元或
        0000000元，因而原告不得向被告要求清償云云，均曲
        解言謊而無足取。
     2、被告聲稱「…自借貸時（即90年9月19日）起至此段期
        間（指96年7月間）均為被告按月繳納…」云云，卻忘
        了其於前揭94年度訴字第717號返還借款訴訟中，被告
        訴訟代理人於94年8月11日開庭時已承認「…90年10月
        16日以後繳納本息都是由原告事前存入現款，由遠銀扣
        款…」等語，今卻在3年後翻異其詞，實虛偽不堪之臨
        訟飾詞而委無可採。
     3、被告辯稱：「…原告假扣押遠東銀行帳戶後，『都』是
        由我父親代繳」云云，更係謊言。該帳戶原先是在94年
        4月21日為鈞院執行處所扣押，當時之扣押金額則為459
        250元，及至94年7月中旬，原告發現該帳戶還有康寧公
        司再匯入161990元後，乃於94年8月2日向鈞院提出追加
        假扣押執行，因而鈞院執行處方於94年8月14日發布執
        行命令，而後遠東銀行方於94年8月22日回覆，僅追加
        扣押103856元，實乃該帳戶已於94年6月10日，因康寧
        公司又新匯入161990元而分別於94年6月16日、同年7月
        19日和同年8月16日再自動扣繳被告之94年6、7、8月3
        筆房貸，此即證明被告當時在該帳戶於94年4月21日為
        原告聲請假扣押後，僅自行繳納了94年5月份一個月房
        貸而已。之後因原告不諳法律，經被告聲請而為鈞院裁
        定撤銷原假扣押，嗣原告及時於94年9月16日再依法另
        聲請假扣押，並經鈞院於94年9月22日作出94年度裁全
        字第4710號假扣押裁定，方於94年10月18日再聲請執行
        假扣押。不料在同一段時間，原告亦接獲遠東銀行之放
        款催收部門通知，謂被告帳戶於94年8月22日再為原告
        所追加扣押後，被告從94年9月以後即籍故而拖延，拒
        繳其名下房貸，以原告仍為其房貸之連帶保證人，因而
        只得轉向原告催收被告所欠房貸，原告當時為顧及個人
        日後之銀行信用，只得忍痛而於94年10月25日再向鈞院
        執行處請求撒回所聲請追加假扣押被告遠東銀行帳戶增
        加之103856元，經鈞院通知遠東銀行後，遠東銀行乃於
        94年11月8日又自被告帳戶再追溯扣繳了先前已積欠之
        94年9月、10月兩個月之房貸，此即證明被告亦根本未
        「自行」繳納該二個月之房貸。又遠東銀行因鈞院執行
        處於94年11月8日再發布之執行命令，而於94年11月22
        日陳報回覆扣押了原先之459250元及後來追加扣押後剩
        餘之65903元，合計525153元，惟在同一時間，被告又
        將其已遭查封之房屋再高價出租予日商小侯光代夫妻，
        因而才從94年11月起，方自行繳納其每月約21000元之
        個人房貸至96年3月底為止，連同先前自行繳納之94年5
        月份房貸，總共僅約17個月之房貸是被告自行繳納。
     4、更為離譜的是被告另於96年8月22日為提起其異議之訴
        所提存之133333元提存金，竟於97年4月初為其父楊龍
        雄以97年度執字第24565號給付票款事件，聲稱被告應
        給付其200萬元為由而強制執行扣押在案，致原告無法
        重行扣押，被告父女竟只為影響原告權益，阻撓原告日
        後債權之行使而刻意藉題無端興訟，顯目無法紀且虛偽
        不實。
     5、被告辯稱其房貸總共570萬元，且200萬元部分係以其名
        義所貸等，均是混淆視聽的扭曲事實之言：
      (1)200萬元貸款部分：
        當初原告是誤信被告聲稱無存款，沒有錢支付其於90
          年6月9日以總價527萬（不含停車位）簽約購下富立
          D.C.新屋，方以原有之婚前財產台北房屋為抵押品
          ，向遠東銀行以兩造名義共同借款200萬元，即增貸
          95萬餘元，加上向原告已故母親調支其辛苦積蓄100
          萬元，合計195萬餘元借予被告支付其購屋之自備款
          、裝潢費和添購傢俱等。
        兩造於同年8月24日與遠東銀行簽約而共同借款200萬
          元，該款於同年9月12日撥入被告新開立之遠東銀行
          帳戶，隨即於同日由銀行經辦，代被告轉帳104萬餘
          元入農民銀行以還清原告原有台北房屋之房貸餘額（
          即原告前述增貸之95萬餘元）。後原告經被告之同意
          ，於同年9月28日自其遠東銀行帳戶提領89萬元，用
          以兌付被告借用原告之萬通商業銀行支票84萬元，另
          5萬元則添購部分傢俱。
        上述事實，被告原已於鈞院94年度訴字第717號案中
          主張「兩造為購買前揭房屋，以共同借款人名義向遠
          東商銀貸款200萬元，並以其中0000000元清償原告八
          德路房屋貸款，其餘款項由原告自遠東商銀帳戶提領
          支付房屋價金，嗣原告出賣台北市○○路房屋，並由
          買受人代償遠東銀行200萬元貸款餘額l878164元…」
          、「…90年9月28日領出八十九萬應該是付富立建設
          房屋的自備款與裝潢費，因為錢是由原告掌管，被告
          對原告此部分主張不爭執…」等語。今被告竟還在本
          訴胡扯係用其名義抵押貸款，且稱「剩下的96萬元原
          告已經提領走」云云，實扭曲事實而無可信。
        原告既已於92年8月以610萬元出售原有之婚前財產台
          北房屋，並以售屋款所得全數清償兩造原共同借款
          200萬元之餘額187萬餘元，當得依民法第281條規定
          請求被告償還。被告因原告以婚前財產變賣後所得金
          錢，而由第三人（購屋者）棘筱涵於同年10月14日劃
          撥全數清償原共同借款餘額187萬餘元，因而對於遠
          東商銀之連帶債務即因此而免除，故二審法院因而判
          決被告需給付原告所清償之187萬餘元扣除先前原告
          使用、清償原農民銀行既有之104萬餘元房貸餘額後
          之834315元，此案並經最高法院駁回被告上訴而三審
          定讞。
      (2)370萬元貸款部分：
        該370萬元貸款於90年9月19日撥入被告之遠東銀行帳
          戶後，即於同日全數為被告所使用而匯予富立建設，
          原告本人分文未用，且該富立D.C.新屋為被告名下，
          後來之出租收益，如93年6月l日至94年10月31日租予
          康寧公司共102萬元（6萬×17個月）及94年12月25日
          至97年4月20日租予日商中鹿營造共98萬元（35000元
          ×28個月）亦全數均為被告所有，被告竟反自96年4
          月起拒繳其名下房貸而迫使原告代償迄今。
        且該370萬元貸款迄今並無任一人以連帶債務人之身
          份全數清償，自無法依前述民法第281條之規定而請
          求償還各自分擔之部分，被告既同意原告為其該貸款
          之連帶保證人，卻反主張兩造對遠東銀行之關係為連
          帶債務人，即非事實而無所採，且依遠東銀行函覆鈞
          院所述，兩造對遠東銀行而言乃係共同借款人，並非
          原合約於90年8月24日簽訂時，原告因當時經辦人員
          之誤導而誤簽於連帶債務人處之意。
        兩造對遠東銀行而言固為共同借款人，惟原告與被告
          之關係則為連帶保證人與借款人，揆諸遠東銀行於97
          年10月函覆鈞院之借款申請書及徵信調查表所示，亦
          均為連帶保證人與借款人之關係。且觀簽約後於91年
          11月14日及92年11月14日，先後更改房貸利率方式之
          增補條款契約書上所載，原告之身份亦為共同借款人
          與連帶保證人，又揆諸97年4月23日遠東銀行所發予
          原告之「代償證明書」，原告若非被告之連帶保證人
          ，何來之「代償」？
        況另200萬元貸款部分，於高院二審判決及最高法院
          之裁定，均認同原告為連帶保證人，被告則為借款人
          ，然原告並非被告之債務人，自得依民法第749條之
          規定而請求被告償還原告代向遠東銀行已清償之房貸
          396898元。
  （四）爰聲明：
     1、被告應給付原告309281元及自原支付命令繕本送達之翌
        日起至清償日止，按週年利率百分之五計算之利息。
     2、被告應給付原告204169元及自原告97年9月26日民事辯
        論意旨狀繕本送達之翌日起至清償日止，按週年利率百
        分之五計算之利息。
二、被告則以：
  （一）傭金部分：
     1、原告主張其為被告代付傭金6萬元，被告否認，原告自
        須就其代被告給付傭金之事舉證以實其說，否則鈞院自
        應為對於原告不利之認定。
     2、房屋出租係由原告自覓仲介，而非被告與仲介公司洽談
        ，原告亦無承諾給付仲介6萬元傭金。再者，康寧公司
        租金每月6萬元及押金12萬元，皆匯入被告遠東銀行帳
        戶，該4筆款項包含於93年9月8日由原告私自提領現金
        108萬元內，又台灣康寧公司租金每月6萬元，按月依法
        扣繳所得稅6000元，每年扣繳金額72000元，均由原告
        申報退稅領取，該扣繳金額既為租金之一部分，則原告
        一面收取租金，一面請求被告給付仲介之傭金，顯非公
        平。
     3、被告並未與仲介公司生活佳有限公司簽訂任何委任契約
        ，故在法律上被告並無支付費用予生活佳公司之義務，
        至於原告主張支付傭金予生活佳公司一事，應屬原告與
        訴外人生活佳公司間之契約關係，與被告並無關係，此
        從原告所提證十六生活佳公司係向原告請款，且係原告
        親筆簽名授權生活佳公司得經常出入該欲租賃房屋即可
        明瞭，且原告自承出租事宜自始至終皆由其接洽辦理，
        給付傭金之事與被告無任何牽涉，故原告主張被告應償
        還該筆款項，即屬無據。
     4、倘鈞院依審理結果，仍認被告應給付原告6萬元，被告
        則主張抵銷，蓋原告自承曾從被告遠東商業銀行台南分
        行提領108萬元，則原告對於此108萬元自負有返還予被
        告之義務，被告對於原告既有該108萬元之債權，自得
        依民法第334條之規定予以抵銷。
  （二）就信用卡消費款部分：
     1、原告主張曾以其所有台新銀行00000000000000帳號清償
        被告之信用卡消費56552元一節，被告並不否認，惟否
        認原告所稱係被告要求原告代為清償，蓋被告當時以台
        新銀行信用卡所為之56552元消費，係為因應原、被告
        雙方欲攜兒子前往澳洲定居，其中一筆44700元係被告
        購買三人前往澳洲之機票，其餘則是雙方購買日常生活
        用品。由於原告係一家之長，其乃向被告表示該期信用
        卡帳款由其支付，故原告才會以其上開台新銀行帳號清
        償被告之信用卡消費56552元，且當時係在原告同意情
        況下，原告始會辦理自動扣繳之手續（辦理當時原告在
        現場），既然原告當時已同意支付該筆費用，現在當無
        向被告請求償還之理！更何況倘該筆款項非原告同意為
        被告墊付且被告無須償還，以原告自94年4月起即開始
        對被告提起一連串婚姻及財產糾紛之訴訟以觀，原告豈
        有在代償已逾3年之久後才提出本件請求，顯有違原告
        「熱愛訴訟」之人格特徵。再者，原告對於其所有金錢
        流向均非常清楚，但有關其所提出為被告代償信用卡費
        用一事，卻未於其第一時間所提出之起訴狀中敘述款項
        由來，而係遲至98年2月6日辯論意旨續（一）狀中始主
        張代償款項之由來，亦嚴重與原告「熟知金錢流向」之
        性格大異其趣，可知原告前揭主張均與事實不符。
     2、退萬步言之，縱原告主張並未同意無償為被告代償信用
        卡消費一事為真（被告否認），惟原告自承該日係由被
        告存入10萬元至原告台新銀行之帳戶，而該10萬元中之
        一部分係用以支付原告主張為被告代償之56552元，則
        既然該筆費用係由被告存入原告帳戶中之10萬元清償，
        原告豈有請求被告償還之理？至於原告所主張其他資金
        問題，業已繫屬於兩造其他眾多訴訟中，且均尚未確定
        ，故原告既自承其所墊付之款項係由被告存入，則被告
        即無償還原告之理，原告起訴主張被告應償還即屬無稽
        。
  （三）連帶保證債務部分：
     1、按連帶債務人相互間，除法律另有規定或契約另有訂定
        外，應平均負擔義務，民法第280條前段定有明文。原
        告為被告登記所有台南市○○路房屋貸款之連帶保證人
        ，即兩造對遠東銀行之關係為連帶債務人，而兩造並無
        約定內部分擔額，該筆貸款依法應平均負擔。該房貸自
        90年9月19日分2筆借貸共計370萬元，依前開條文規定
        ，該房貸兩造各自分擔額應為185萬元，截至96年7月間
        貸款餘額為282萬元，自借貸時起至此段期間，均為被
        告按月繳納，被告已繳付貸款88萬元，原告雖主張繳納
        19萬餘元，縱係事實，惟其所繳尚較被告所繳金額為低
        ，且亦在各人內部分擔額內，原告不得向被告要求清償
        。
     2、原告所謂代被告清償遠東銀行債務，係屬於被告之財產
        ，與原告無涉：
      (1)查原告主張遠東銀行扣款260351元，係用以清償被告於
        90年9月19日向遠東銀行借款370萬元之未償款一事，被
        告並不否認，惟該筆260351元並非原告自掏腰包從其自
        有財產中提出，而係來自於被告遠東銀行000000000000
        00帳戶內之存款，當時被告該帳戶內共有525153元，遭
        原告以另案假執行之名義予以強制執行，遠東銀行始將
        該筆款項於96年8月9日轉存至原告於遠東銀行00000000
        000000之帳號內，並自該帳戶內之該筆525153元按月扣
        繳被告應繳納之借款本息。
      (2)揆諸前揭所述可知，雖遠東銀行確有自原告設於遠東銀
        行內之帳號扣款260351元，然此筆款項並非屬於原告所
        有，該筆款項是因為原告以另案對於被告之假執行為執
        行名義，經法院強制執行之結果，始由被告之帳戶內轉
        匯至原告帳戶內，然原告當初聲請對於被告之財產為強
        制執行之執行名義，業經被告提出第三審上訴而遭廢棄
        ，故原告已無繼續保有該筆款項之理由，從而原告主張
        遠東銀行所扣除之260351元係其代被告繳納云云，即屬
        無稽。
     3、再者，退萬步言之，縱原告清償予銀行之款項係屬原告
        所有（被告否認），然有關被告前向訴外人遠東銀行借
        款，而原告於此一借貸契約中屬於共同借款人部分，亦
        經鈞院向遠東銀行調閱相關資料證明，依民法第271條
        至273條之規定，原告對於遠東銀行本即負有清償之義
        務，而在原告清償遠東銀行之債務後，對於被告可為如
        何之請求，端視兩造於立約時有如何之約定，參酌原告
        於鈞院97年6月24日訊問時所為之陳述，可知兩造立約
        當時對於貸款如何分擔並無約定，既然雙方就貸款如何
        分擔並無約定，審酌立約當時兩造為新婚燕爾之夫妻，
        而辦理該筆貸款所購買之不動產亦係供雙方共同居住等
        情，應可認為當時原告願負擔該筆貸款一半之清償責任
        之意，否則以原告對於金錢相當重視且亦為台大畢業之
        高材生情況，斷無在毫無爭執之情況下簽署該份借貸契
        約。因此，原告基於其為共同借款人之身份，清償遠東
        銀行之貸款，應屬以債務人之身份清償，亦無要求被告
        償還該筆款項之理。
  （四）爰聲明：原告之訴駁回。如受不利之判決，願供擔保請
        准宣告免為假執行。
三、得心證之理由：
  （一）就原告請求代償6萬元服務費部分：
        查，原告主張被告於93年5月3日與訴外人台灣康寧顯示
        玻璃股份有限公司南科分公司（下稱康寧公司）簽訂房
        屋租賃契約，出租被告所有台南市○○路2段389號7樓
        之5之房屋，嗣於93年6月24日仲介公司即生活佳有限公
        司（下稱生活佳公司）向原告收取6萬元服務費之事實
        ，固據其提出請款單影本、收據影本及被告不爭執真正
        之房屋租賃契約影本為證，惟業經被告否認上開6萬元
        係其債務，並辯稱原告給付6萬元予生活佳公司，係屬
        原告與生活佳公司間之契約關係，被告與生活佳公司間
        並無任何委任契約存在等語，原告既未證明被告與生活
        佳公司間有何契約關係，致被告有何給付生活佳公司上
        開6萬元服務費之債務存在，則生活佳公司基於其與原
        告間之法律關係而向原告請款之6萬元服務費，尚難逕
        認係被告之債務，則原告主張係代被告清償6萬元債務
        ，並依民法第1023條請求返還云云，尚無可採。
  （二）就原告請求代償被告信用卡消費款56552元部分：
        原告主張其於93年10月13日以其台新銀行之帳戶清償被
        告93年9月份台新銀行信用卡消費款56552元之事實，固
        為被告所不爭執，並有原告所提存摺影本（參本院96年
        度促字第70394號卷第16、17頁）在卷可稽，惟被告辯
        稱原告用以清償消費款之上開帳戶內存款，係被告於93
        年9月8日存入等語，則經原告自承：「這個帳戶的錢在
        93年6月之前大部分是被告存入的無誤，因為這個帳戶
        大部分是被告用來抽籤股票用的，但是93年6、7、8月
        不知道哪個月份被告就把這個帳戶的錢全部領出後，被
        告還有存入10萬元到我的戶頭，56552元就是用這筆錢
        清償」等語在卷可按（參本院97年度家簡字第11號卷第
        217頁），原告雖又以93年9月8日當天兩造一同自遠東
        銀行被告帳戶內提領108萬元及富邦銀行原告帳戶內提
        領585000元後，將其中之134萬元存入被告中國信託銀
        行帳戶，剩餘之325000元其中之10萬元即由被告填寫存
        款單存入原告上開台新銀行帳戶，另15萬元由原告存入
        一銀原告甲存帳戶內，6萬元交被告母親代繳兩造雜支
        ，餘15000元留在原告身上作為家用為由，主張上開10
        萬元係原告所有云云，惟原告於93年9月8日當天雖曾自
        其富邦銀行帳戶內提領585000元，然被告亦有提領自己
        帳戶內之存款，則兩造就提領後款項之分配已難區分何
        者係屬原告或被告之原有存款，而上開用以清償被告信
        用卡消費款56552元之帳戶，既係原告借予被告作為股
        票抽籤之用，又係由被告填寫存款單存入，並清償被告
        前開信用卡消費款，則原告主張係以自己之財產清償被
        告之債務，而依民法第1023條請求被告返還云云，即難
        憑採。
  （三）就原告主張代償被告房屋貸款部分：
     1、保證人向債權人為清償後，於其清償之限度內，承受債
        權人對於主債務人之債權，民法第749條前段定有明文
        。
     2、查，原告主張被告於90年8月24日邀原告為連帶保證人
        ，向遠東國際商業銀行（下稱遠東銀行）借款370萬元
        ，以支付被告購買台南市○○路○段389號7樓之5房地部
        分價款，原告並與被告共同簽發本票予遠東銀行，嗣被
        告未依約繳納本息，原告已代償396898元之事實，業據
        其提出貸款契約書影本（原證41）、匯款證明影本（原
        證3）、存摺影本（原證40）、代償證明書影本（原
        證4）為證，並有遠東銀行97年10月15日陳報狀及所附
        自然人貸款信用狀況暨批覆書影本、申請書暨徵信調查
        表影本在卷可佐，被告雖辯稱兩造為共同借款人，且未
        約定內部分擔額，是就上開借款兩造應平均分擔云云，
        惟原告主張被告取得上開貸款後即匯款予訴外人富立建
        設股份有限公司以支付登記為被告所有之上開房地部分
        價款一節，已為被告所不爭執，並有上開匯款申請書影
        本附卷可考，而觀諸前開貸款契約書所載，原告除係載
        為共同借款人外，亦同時列為被告之連帶保證人，再參
        諸遠東銀行上開函附之批覆書、申請書等文件所示，借
        款人實係被告，原告為保證人等情以觀，原告就其與被
        告共同簽發之本票，雖同為票據債務人，惟就上開借款
        而言，原告主張被告為主債務人一節，應堪採信，是以
        ，原告代被告清償上開貸款後，於其清償範圍內，依民
        法第749條請求被告償還，為有理由。
     3、被告雖又辯稱原告上開帳戶內之款項，係原告以另案對
        於被告之假執行為執行名義，經法院強制執行之結果，
        始由被告帳戶轉匯至原告帳戶云云，惟縱或屬實，被告
        帳戶之款項既係經原告依假執行之程序執行，則將來該
        假執行之宣告是否經廢棄或變更而得否請求返還，乃係
        另一法律問題，尚難逕認原告帳戶內之款項仍為被告所
        有之財產，是被告此部分所辯，亦無可採。
四、本件判決基礎已臻明確，兩造其餘攻擊防禦方法及舉證，於
    判決結果無影響，毋庸一一論列，附此敘明。
五、又本判決所命被告給付之金額未逾50萬元，爰依民事訴訟法
    第389條第1項第5款之規定，依職權宣告假執行，並依被告
    之聲請，酌定供相當擔保金額後得免為假執行。
六、訴訟費用負擔之依據：民事訴訟法第79條、第87條第1項。
中    華    民    國    98    年    4     月    8     日
                  家事法庭法  官  林育幟
以上正本係照原本作成
如對本判決上訴，須於判決送達後20日內向本院提出上訴狀
中    華    民    國    98    年    4     月    8     日
                          書記官  陳世明


司法院資訊處製作；財團法人民間司法改革基金會備份。
